臺灣臺北地方法院民事簡易判決
111年度北簡字第8977號
原      告  鄒國屏
            方志遠
被      告  吳庠宏



上列當事人間返還投資款事件，經臺灣士林地方法院移送前來，
本院於民國111年8月4日言詞辯論終結，判決如下：
    主      文
被告應給付原告鄒國屏新臺幣174,610元、原告方志遠新臺幣131
,723元，及均自民國111年8月4日起至清償日止，按年息5%計算
之利息。
原告其餘之訴駁回。
訴訟費用新臺幣3,310元由被告負擔。 
本判決原告勝訴部分得假執行。但被告如分別以新臺幣174,610
元、新臺幣131,723元各為原告鄒國屏、方志遠預供擔保後，得
免為假執行。
    事實及理由
一、原告主張：原告鄒國屏、方志遠於民國108年10月17日與被
    告簽立投資協議（下稱系爭契約），約定鄒國屏出資美金15
    ,000元（入股23.25%），方志遠出資美金5,000元（入股7.7
    5%，投資被告於寮國設立之GREAT FIELD TRADING IMPORT-E
    XPORT SOLE CO.,LTD（下稱系爭公司），被告則占股69%；
    且後續將前往寮國辦理公司股東及股權變更登記。兩造於10
    8年10月24日共赴寮國，翌日原告交付美金10,100元，同年
    年10月28日原告交付美金1,500元予被告（以上鄒國屏負擔
    美金6,600元、方志遠負擔美金5,000元），作為公司積欠稅
    款及開戶使用，詎原告2人離開寮國前被告均未辦理股權變
    更，返國後被告亦表示已繳清稅款，嗣後卻告知繳交稅款之
    美金10,000元遭騙取，並要求原告2人再給付金錢繳交稅款
    ，原告不同意，被告即相應不理，並於110年4月28日寄發存
    證信函解除系爭契約，卻遲未歸還前開投資款，為此依民法
    第259條、第179條提起本訴請求返還投資款等語。並聲明：
    ㈠被告應給付於告新臺幣（下同）306,333元，及自金錢交付
    翌日起至清償日止，按年息5%計算之利息。㈡願供擔保請准
    宣告假執行。
二、被告則以：原告2人確有投資系爭公司，惟渠等並未配合留
    在寮國辦理股東名冊更換，且投資款並未全部到位，亦未依
    投資會議補齊相關款項，是原告違約，伊才以110年4月27日
    存證信函解除契約；原告若要請求退還投資款，應向該公司
    請求，而非向伊請求；又兩造歸責未明，應就系爭公司進行
    清算，再依剩餘財產比例返還等語置辯。並聲明：原告之訴
    駁回。
三、本院之判斷：
  ㈠原告依民法第259條規定請求返還投資款部分：
　1.按契約之解除，出於雙方當事人之合意時，無論有無可歸責
    於一方之事由，除經約定應依民法關於契約解除之規定外，
    並不當然適用民法第259條之規定，倘契約已為全部或一部
    之履行者，僅得依不當得利之規定請求返還其利益（最高法
    院59年台上字第4297號判例意旨參照）。復按契約之合意解
    除與法定解除權之行使性質不同，效果亦異。前者為契約行
    為，即以第二次契約解除第一次契約，其契約已全部或一部
    履行者，除有特別約定外，並不當然適用民法第259條關於
    回復原狀之規定。後者為單獨行為，其發生效力與否，端視
    有無法定解除原因之存在，既無待他方當事人之承諾，更不
    因他方當事人之不反對而成為合意解除（最高法院63年度台
    上字第1989號判例意旨參照）。
　2.經查，原告2人與被告於上揭時間簽立系爭契約，由原告2人
    出資入股系爭公司，之後兩造共赴寮國時，原告2人共交付
    被告投資款美金11,600元（鄒國屏負擔美金6,600元、方志
    遠負擔美金5,000元）一情，業據原告提出投資協議為證，
    且為被告所不爭執（見本院卷第77頁），堪信為實。再依卷
    附被告寄送110年4月27日存證信函（見士簡調卷第26頁以下
    ），被告當庭表示係解除契約之意思表示，原告2人於言詞
    辯論期日亦當庭表示同意解除契約（見本院卷第76頁），可
    認系爭契約業經兩造合意解除，已生合意解除契約之效果，
    且原告既未舉證證明兩造就系爭契約合意解除後特別約定應
    適用民法關於契約解除之規定，揆諸前揭說明，原告依民法
    第259條規定請求被告返還投資款306,333元，即屬無據。
　㈡原告依民法第179條規定請求被告返還投資款部分：
　1.按無法律上之原因而受利益，致他人受損害者，應返還其利
    益；雖有法律上之原因，而其後已不存在者亦同；不當得利
    之受領人，不知無法律上之原因，而其所受之利益已不存在
    者，免負返還或償還價額之責任。受領人於受領時，知無法
    律上之原因或其後知之者，應將受領時所得之利益，或知無
    法律上之原因時所現存之利益，附加利息，一併償還；如有
    損害，並應賠償，民法第179條、第182條定有明文。
　2.被告受領上開投資款之法律上原因，業因兩造合意解約而不
    存在，原告自得依上開規定請求被告返還已收之投資款，並
    附加利息，且該利息應自被告知悉無法律上之原因時起算。
    查被告於本案言詞辯論期日即111年8月4日知悉系爭契約經
    合意解除，應認自斯時起被告已知悉其受領上開投資款無法
    律上之原因，從該日起計算附加利息。依111年8月4日臺灣
    銀行牌告匯率美金即期買入匯率為1：29.6計算，相當於新
    臺幣343,360元（＝美金11600元×29.6），原告僅請求被告返
    還投資款306,333元，應屬有據。再依原告2人交付投資款比
    例計算（鄒國屏為0.57＝6,600元/11600元；方志遠為0.43＝5
    ,000元/11,600元，小數點後2位四捨五入），則被告應給付
    原告鄒國屏174,610元（＝306,333元×0.57，元以下四捨五入
    ），應給付原告方志遠131,723元（＝306,333元×0.43，元以
    下四捨五入），及均自111年8月4日起至清償日止，按年息5
    %計算之利息，逾此範圍之利息請求，則屬無據。至被告抗
    辯其將原告交付之投資款於寮國交付自稱「阿達」及介紹人
    云云，然被告既未依投資協議之約定內容，進行公司股東名
    冊、股權之變更，原告2人實際上並非系爭公司之股東，自
    無共同承擔公司虧損之責任，縱認被告遭人詐騙款項受有損
    失，亦與原告前開請求無涉，併予說明。
四、綜上，原告依不當得利法律關係，請求被告給付原告鄒國屏
    174,610元、給付原告方志遠131,723元，及均自111年8月4
    日起至清償日止，按年息5%計算之利息，為有理由，應予准
    許；逾此範圍之請求，則無理由，應予駁回。
五、本件事證已臻明確，兩造其餘攻擊防禦方法及所舉證據，核
    與本件判決結果不生影響，爰不再逐一論述。
六、本件原告勝訴部分係適用簡易程序所為被告敗訴之判決，應
    依職權宣告假執行；併依職權諭知被告得預供擔保而免為假
    執行。
七、訴訟費用負擔之依據：民事訴訟法第78條。依職權確定訴訟
    費用額為3,310元（第一審裁判費），由被告負擔。
中　　華　　民　　國　　111 　年　　8 　　月　　26　　日
                  臺北簡易庭  法  官　張瓊華
上列正本係照原本作成。
如不服本判決，應於判決送達後20日內向本庭（臺北市○○○路0段
000巷0號）提出上訴狀（須附繕本）。如委任律師提起上訴者，
應一併繳納上訴審裁判費。
中　　華　　民　　國　　111 　年　　8 　　月　　26　　日
　　　　　　　　　　　　　　　書記官  賴敏慧